【裁判字號】    99,家聲,75
【裁判日期】    990316
【裁判案由】    變更子女姓氏
【裁判全文】
臺灣板橋地方法院民事裁定              99年度家聲字第75號
聲  請  人  乙○○
關  係  人  甲○○
上列當事人請求變更子女姓氏事件，本院裁定如下：
    主    文
宣告聲請人之子沈峻嘉之姓氏變更從母姓之「林」姓。。
聲請程序費用由聲請人負擔。
    理    由
一、按有下列各款情形之一，且有事實足認子女之姓氏對其有不
    利之影響時，父母之一方或子女得請求法院宣告變更子女之
    姓氏為父姓或母姓：（一）父母離婚者。（二）父母之一方
    或雙方死亡者。（三）父母之一方或雙方生死不明滿三年者
    。（四）父母之一方曾有或現有未盡扶養義務滿二年者，民
    法第1059條第5 項有明文規定。姓氏屬姓名權而為人格權之
    一部分，具有社會人格之可辨識性，與身分安定及交易安全
    有關外，姓氏尚具有家族制度之表徵，故賦予父母之選擇權
    ，惟因應情勢變更，倘有事實足認子女之姓氏對其有不利之
    影響時，父母之一方或子女自得請求法院宣告變更子女之姓
    氏為父姓或母姓。
二、本件聲請意旨略以：聲請人與關係人甲○○離婚後，約定其
    二人所生之子沈峻嘉由其母親即聲請人監護，此後沈峻嘉即
    隨聲請人同住，並由聲請人獨自扶養照顧迄今，沈峻嘉之父
    親甲○○從未善盡為人父之責，既未給付沈峻嘉扶養費，亦
    從未探視沈峻嘉，因沈峻嘉自幼與其父家族親戚均無往來，
    為使沈峻嘉融入其母娘家之生活及取得家族認同，依法請求
    變更聲請人之子沈峻嘉之姓氏從母姓「林」等語。
三、經查，聲請人所主張之上開事實，業據提出之戶籍謄本2 件
    為證，復經證人即聲請人之母洪資音到院證稱：「（問：聲
    請人所生子女沈峻嘉在聲請人與關係人離婚後，是否一直都
    是由聲請人照顧？）是的，都是我們在照顧」、「（問：他
    們離婚有多久？）大約5年左右」、「（問：這段期間關係
    人甲○○有跟你們或小朋友聯絡嗎？）沒有，也沒有給過任
    何撫養費」、「（問：沈峻嘉是否從來沒有跟他父親和父親
    家族聯繫？）沒有」、「（問：沈峻嘉從父姓有何不利益？
    ）因為他姓沈的話，我覺得他沒有辦法完全融入我們姓林的
    家庭，而且有關祭祀活動，他都沒有辦法參加，我兒子所生
    的小孩的相處部分，我認為也會有發生問題，因為我女兒跟
    關係人甲○○的關係，我們對沈家的人不諒解，可能因為這
    樣對小朋友造成影響」等語，堪信聲請人之主張為真實。本
    院審酌上情，認沈峻嘉自幼由聲請人獨自扶養照顧迄今，而
    關係人對於沈峻嘉長期未加以照料，致聲請人與其父姓之家
    族已失去一般社會生活聯結，足見沈峻嘉現有之姓氏已對其
    心理造成陰影，可認保留沈峻嘉現有之父親姓氏，對沈峻嘉
    實有不利影響，為使沈峻嘉能融入母親家族，並取得身份認
    同，本件聲請人請求變更其子沈峻嘉之姓氏從母姓「林」，
    為有理由，爰准許變更姓氏如主文所示。
四、依非訟事件法第21條第2 項、民事訴訟法第78條裁定如主文
    。
中    華    民    國    99    年    3     月    16    日
                  家事法庭  法  官  古秋菊
上列正本證明與原本無異。
如不服本裁定應於送達後10日內向本院提出抗告狀，並應繳納抗
告費新台幣1,000 元。
中    華    民    國    99    年    3     月    16    日
                            書記官  林佩萱

司法院資訊處製作；財團法人民間司法改革基金會備份。
